【裁判字號】    98,交聲,410
【裁判日期】    980630
【裁判案由】    聲明異議
【裁判全文】
臺灣高雄地方法院交通事件裁定         98年度交聲字第410號
原處分機關  高雄市政府交通局
異  議  人
即受處分人  乙○○
上列異議人即受處分人因違反道路交通管理處罰條例案件，對於
高雄市政府交通局中華民國98年2 月11日所為之處分（原處分案
號：高市交裁字第裁32-BO0000000號），聲明異議，本院裁定如
下：
    主  文
原處分撤銷。
乙○○不罰。
    理  由
一、聲明異議意旨略以：異議人即受處分人乙○○於民國98年1
    月29日晚上9 時許，駕駛車牌號碼ZU-6768 號自小客車，行
    經高雄市○○區○○路與同盟路口時，因駕車行經有燈光號
    誌管制之交岔路口闖紅燈而為警開單舉發，原處分機關因而
    裁處異議人新臺幣（下同）2,700 元之罰鍰，並記違規點數
    3 點；惟異議人當天係從同盟路左轉博愛路，非如員警所稱
    係從博愛路機車道闖越博愛、同盟路口之紅燈，是原處分顯
    然有誤，爰聲明異議，請求撤銷原處分等語。
二、按犯罪事實應依證據認定之，無證據不得認定犯罪事實，刑
    事訴訟法第154 條第2 項定有明文；次按認定犯罪事實所憑
    之證據，雖不以直接證據為限，間接證據亦包括在內；然而
    無論直接或間接證據，其為訴訟上之證明，須於通常一般之
    人均不致有所懷疑，而得確信其為真實之程度者，始得據為
    有罪之認定，倘其證明尚未達到此一程度，而有合理之懷疑
    存在時，即應為有利於被告之認定，最高法院30年上字第81
    6 號判例、76年臺上字第4986號判例參照。而法院受理交通
    事件，準用刑事訴訟法之規定，道路交通管理處罰條例第89
    條前段規定甚明，是前揭刑事訴訟法上之罪疑唯輕或罪疑唯
    有利於被告之原則，於法院審理交通聲明異議案件時，亦有
    所適用。
三、經查：
  (一)異議人乙○○於98年1 月29日晚上9 時許，駕駛車牌號碼ZU
    -6768 號自小客車，在高雄市○○區○○路與同盟路口，因
    駕車行經有燈光號誌管制之交岔路口闖紅燈而為警開單舉發
    ，原處分機關因而裁處異議人罰鍰2, 700元，並記違規點數
    3 點之事實，有高雄市政府警察局舉發違反道路交通管理事
    件通知單、高雄市政府交通局裁決書附卷可稽（參本院卷第
    5 、7 頁），是此部分之事實，堪以認定。
  (二)而本院依職權傳喚舉發員警甲○○到庭證述案發經過，證人
    甲○○雖證稱：當天執行酒測勤務，遂在博愛、同盟路口排
    設路檢點，此時，其所長說有1 部汽車從博愛路機車道闖越
    博愛、同盟路口之紅燈，其抬頭剛好看到該部車從機車道闖
    越路口過去，且博愛路的燈號剛從黃燈顯示為紅燈，便驅車
    前往攔停，終於在二個路口後之察哈爾街與博愛路口攔停異
    議人並開單舉發等語（參本院卷第23～24頁），並當庭庭呈
    異議人違規闖紅燈之示意圖1 份（參本院卷第27頁）；惟本
    院細譯證人甲○○上開證詞及所呈之違規闖紅燈之示意圖，
    證人甲○○當時係在博愛路快車道擺設路檢點，與其所稱異
    議人違規之路線恰呈平行位置，故證人甲○○既未在闖越紅
    燈之對向路口值勤，其位在與違規車輛呈平行方向之位置是
    否得以清楚看見違規車輛之車牌號碼，已非無疑；且依證人
    甲○○所述，該違規車輛係在博愛路黃燈變換成紅燈之際，
    而闖越路口離去，斯時博愛路之燈號應顯示為紅燈，故員警
    如欲攔停違規車輛，除非闖越紅燈，否則當於等待博愛路轉
    換成綠燈後，方能驅車前往攔停違規車輛，此從員警係於二
    個路口後之察哈爾街與博愛路口方攔停到異議人可明，從而
    ，本件證人甲○○既未清楚看見違規車輛之車牌號碼，且係
    於違規車輛離去後，等待轉換燈號追逐二個路口後方攔停到
    異議人，以案發當時係晚上9 時許之夜間，證人甲○○值此
    情形之下，有無發生誤記、或誤認之情事，非無可能。
  (三)再者，依證人甲○○上開所證，該違規車輛係從博愛路機車
    道闖越博愛、同盟路口之紅燈離去，而本院依職權訊問異議
    人當天行進之路線，異議人陳稱：當天係從裕誠路60號家中
    出發要載其小姨子前往後火車站坐車，沿途行經自由路、同
    盟路後再轉博愛路等語（參本院卷第21頁），已與證人甲○
    ○所述違規車輛之行駛路線不同，是異議人當天是否行駛如
    證人甲○○所證述之路線，即有審究之必要；本院依職權調
    取案發地點之道路路線圖觀之（參本院卷第28頁），異議人
    假使從裕誠路60號住處欲前往後火車站，其路線有二，其一
    係從裕誠路轉自由路轉同盟路再轉博愛路而前往後火車站，
    其二則是從裕誠路轉博愛路直走而前往後火車站，故異議人
    上開辯稱其沿途行經自由路、同盟路後再轉博愛路等語，即
    非全然無據，亦非悖於常理而行駛較遠之路線；縱認異議人
    當日係從裕誠路轉博愛路而直行後火車站，然違規地點之博
    愛路上設有快、慢車道之分格島一節，有證人甲○○庭呈之
    異議人違規闖紅燈之示意圖1 份附卷可考（參本院卷第27頁
    ），倘異議人真係直走博愛路而前往後火車站，其大可沿博
    愛路快車道直行後火車站即可到達，又何須多此一舉自博愛
    路快車道上轉入慢車道之理？益徵異議人陳稱當日並未行駛
    博愛路等語，當屬可信；此外，卷內亦查無可資佐以異議人
    有本件闖紅燈行為之其他證據，雖證人甲○○不可能甘冒偽
    證之風險而為虛偽陳述，然本件異議人上開所辯既非無據，
    且證人甲○○之舉發亦有上開瑕疵，揆諸前揭罪疑唯輕或罪
    疑唯有利於被告之原則，本院自不得將此瑕疵舉發之不利益
    ，歸咎於異議人承受。
四、綜上所述，本件員警舉發過程既有上開瑕疵，且依卷存證據
    並不能證明異議人於上開時、地，有何闖紅燈違規之事實，
    揆諸前引法文及判例意旨，自應推定異議人並無違規或其他
    可歸責之事由。原處分機關遽對異議人裁罰，容非允當，異
    議人不服是項裁決而聲明異議，為有理由，自應由本院撤銷
    原處分，改為異議人不罰之諭知，以資適法。
五、據上論斷，應依道路交通案件處理辦法第20條前段，裁定如
    主文。
中    華    民    國    98    年    6     月    30    日
                    交通法庭  法  官  王俊彥
如不服本裁定應於送達後5 日內向本院提出抗告狀。
以上正本證明與原本無異。
中    華    民    國    98    年    7     月    2     日
                              書記官  鄭永媚


司法院資訊處製作；財團法人民間司法改革基金會備份。
